【裁判字號】    99,審訴,615
【裁判日期】    990421
【裁判案由】    毒品危害防制條例
【裁判全文】
臺灣高雄地方法院刑事判決             99年度審訴字第615號
公  訴  人  臺灣高雄地方法院檢察署檢察官
被      告  甲○○
上列被告因違反毒品危害防制條例案件，經檢察官提起公訴（99
年度偵字第1533號），本院以簡式審判程序審理，判決如下：
    主  文
甲○○犯如附表所示之肆罪，各處如附表所示之刑。應執行有期
徒刑貳年肆月，扣案如附表編號3 所示之第一級毒品海洛因貳包
（驗前淨重分別為零點零肆貳公克、零點肆肆公克，驗後淨重
分別為零點零貳公克、零點肆公克）均沒收銷燬之。
    事  實
一、甲○○前因施用毒品案件，經本院以87年度毒聲字第1046號
    裁定送觀察、勒戒後，因無繼續施用毒品傾向，於民國87年
    7 月28日執行完畢釋放，並由臺灣高雄地方法院檢察署檢察
    官以87年度偵字第16180 號為不起訴處分確定。於前開觀察
    、勒戒執行完畢釋放後5 年內，因施用毒品案件，經臺灣高
    等法院高雄分院以90年度上易字第1234號判決判處有期徒刑
    8 月確定，於91年11月5 日執行完畢。復於93年間，因施用
    毒品、竊盜等案件，經本院以93年度訴字第1033號、93年度
    簡字第2710號、93年度易字第1286號、93年度訴字第2744號
    判決分別判處有期徒刑8 月、4 月、1 年、6 月、8 月、1
    年、8 月確定，上開各罪嗣經裁定分別減刑並定應執行刑為
    有期徒刑1 年1 月又15 日 確定，於97年12月22日縮短刑期
    假釋付保護管束，於98年4 月28日保護管束期滿，假釋未經
    撤銷視為執行完畢。
二、詎甲○○仍不知戒絕毒癮，明知海洛因及甲基安非他命，分
    別經公告列為毒品危害防制條例第2 條第2 項第1 款之第一
    級毒品及同條項第2 款之第二級毒品，不得非法持有、施用
    ，竟分別基於施用第一級毒品海洛因及第二級毒品甲基安非
    他命之犯意，分別於附表編號1 、3 所示時地，以上開各編
    號所示方式，施用第一級毒品海洛因各1 次；又於附表編號
    2 、4 所示時地，以上開各編號所示方式，施用第二級毒品
    甲基安非他命各1 次，嗣經警分別查獲，另扣得如附表所示
    之物（施用時間、地點、方式、查獲時地、扣得物品均如附
    表所示）。
三、案經高雄市政府警察局鼓山分局、高雄市政府警察局保安大
    隊先後移送臺灣高雄地方法院檢察署檢察官偵查起訴。
    理  由
一、被告甲○○所犯係死刑、無期徒刑、最輕本刑為3 年以上有
    期徒刑以外之罪，其於準備程序就前揭被訴事實為有罪之陳
    述，經受命法官告知簡式審判程序之旨，並聽取其與公訴人
    意見後，本院認無不得或不宜改依簡式審判程序進行之處，
    爰依刑事訴訟法第273 條之1 第1 項、第284 條之1 ，裁定
    本件由受命法官獨任進行簡式審判程序，合先敘明。
二、上揭事實，業據被告於本院審理時坦承不諱，且其先後2 次
    為警採集尿液，檢驗結果均呈嗎啡即海洛因代謝物及甲基安
    非他命陽性反應，此有高雄市立凱旋醫院分別於98年12月1
    日、98年12月30日出具之濫用藥物尿液檢驗報告（檢體編號
    分別為：E302、L 專-98577號）2 紙在卷可稽。又扣案之白
    色粉末2 包，經送請高雄市立凱旋醫院檢驗結果，均含第一
    級毒品海洛因成分（驗前淨重分別為0.042 公克、0.443 公
    克，驗後淨重分別為0.032 公克、0.433 公克），有該院99
    年1 月4 日高市凱醫驗字第11975 號濫用藥物成品檢驗鑑定
    書1 份在卷可考。被告上開自白與事實相符，自可採為認定
    事實之證據，其確有如附表所示施用毒品之犯行，均堪認定
    。
三、按毒品危害防制條例於92年7 月9 日修正公布，自93年1 月
    9 日施行，其中第20條、第23條將施用毒品之刑事處遇程序
    ，區分為「初犯」及「5 年內再犯」、「5 年後再犯」，依
    其立法理由之說明：「初犯」，經觀察、勒戒或強制戒治後
    ，應為不起訴處分或不付審理之裁定；經觀察、勒戒或強制
    戒治執行完畢釋放後，「5 年內再犯」者，因其再犯率甚高
    ，原實施之觀察、勒戒及強制戒治既已無法收其實效，爰依
    法追訴或裁定交付審理。至於經觀察、勒戒或強制戒治執行
    完畢釋放後，「5 年後再犯」者，前所實施之觀察、勒戒或
    強制戒治已足以遮斷其施用毒品之毒癮，為期自新及協助其
    斷除毒癮，仍適用「初犯」規定，先經觀察、勒戒或強制戒
    治之程序。從而依修正後之規定，僅限於「初犯」及「5 年
    後再犯」二種情形，始應先經觀察、勒戒或強制戒治程序。
    倘被告於5 年內已再犯，經依法追訴處罰，縱其第3 次（或
    第3 次以上）再度施用毒品之時間，在初犯經觀察、勒戒或
    強制戒治執行完畢釋放5 年以後，已不合於「5 年後再犯」
    之規定，且因已於「5 年內再犯」，顯見其再犯率甚高，原
    實施觀察、勒戒或強制戒治，已無法收其實效，即應依該條
    例第10條處罰（最高法院95年第7 次刑事庭會議決定意旨、
    95年度台非字第65號刑事判決意旨參照）。查本件被告因施
    用毒品案件，有事實欄所載經觀察勒戒及法院判刑執畢等情
    形，此有臺灣高等法院被告前案紀錄表1 份在卷可按，其於
    觀察勒戒執行完畢釋放後5 年內已再犯施用毒品之情事，揆
    諸上揭說明，雖本次施用毒品之犯行距初犯經觀察勒戒執行
    完畢釋放日已逾5 年，仍應依法論罪科刑。
四、核被告就附表編號1 、編號3 所為，均係犯毒品危害防制條
    例第10條第1 項施用第一級毒品罪；就附表編號2 、編號4
    所為，則均係犯同條例第10條第2 項施用第二級毒品罪。被
    告持有第一、二級毒品進而施用，持有之低度行為各為施用
    之高度行為所吸收，均不另論持有毒品之罪。被告所犯上開
    4 罪，時間有異，犯意各別，行為互殊，應予分論併罰。又
    被告前有如事實欄所示犯罪科刑及執行情形，有上開前案紀
    錄表可按，其於受徒刑之執行完畢後，5 年以內故意再犯本
    件有期徒刑以上之4 罪，為累犯，應均依刑法第47條第1 項
    加重其刑。
五、本院審酌被告前因施用毒品案件經觀察勒戒、多次經法院判
    刑確定且執行完畢，仍未能徹底戒絕毒品，復犯本案犯行，
    顯見其無戒毒悔改之意，有入監矯正之必要；惟念其於犯後
    坦承犯行，及施用毒品乃戕害自身健康，尚未直接危害他人
    ，反社會性不高等一切情狀，量處如主文所示之刑，並定其
    應執行刑，以資懲儆。至扣案之白粉2 包經送驗結果，確含
    第一級毒品海洛因之成分，業已認明如前，爰依毒品危害防
    制條例第18條第1 項前段之規定，於其所犯附表編號3 所示
    罪刑項下諭知沒收銷燬之；又鑑定單位一般係以傾倒之方式
    ，將包裝袋內之毒品倒出而與包裝袋分離而稱重，必要時，
    輔以刮杓刮取袋內毒品，然無論依何種方式分離，包裝袋內
    均有極微量之毒品殘留，業經法務部調查局以93年3 月19日
    調科壹字第09300113060 號函釋在案，並為本院職務上已知
    之事實，足認本件用以包覆扣案海洛因之包裝袋，其內含有
    極微量之毒品殘留而無法析離，應整體視為扣案之第一級毒
    品海洛因，不問屬於犯人與否，應依前開規定併予沒收銷燬
    之。至於鑑驗耗用之毒品既已滅失，自無庸宣告沒收銷燬，
    附此敘明。
據上論斷，應依刑事訴訟法第273 條之1 第1 項、第299 條第1
項前段，毒品危害防制條例第10條第1 項、第2 項、第18條第1
項前段，刑法第11條、第47條第1 項、第51條第5 款，判決如主
文。
本案經檢察官黃齡慧到庭執行職務。
中    華    民    國    99    年    4     月    21    日
                  刑事第十庭  法  官  楊佩蓉
以上正本證明與原本無異。
如不服本判決應於收受送達後10日內向本院提出上訴書狀，並應
敘述具體理由；如未敘述上訴理由者，應於上訴期間屆滿後20日
內向本院補提理由書（均須按他造當事人之人數附繕本）「切勿
逕送上級法院」。
中    華    民    國    99    年    4     月    21    日
                              書記官  陳蓉柔
附錄本案判決論罪科刑法條：
毒品危害防制條例第10條
施用第一級毒品者，處6 月以上5 年以下有期徒刑。
施用第二級毒品者，處3 年以下有期徒刑。
附表
┌──┬────┬─────┬─────┬──────────┬─────────┐
│編號│犯罪時間│犯罪地點  │犯罪方法  │查獲時地            │所犯之罪及宣告刑  │
├──┼────┼─────┼─────┼──────────┼─────────┤
│ 1  │98年11月│高雄市鼓山│以將海洛因│於98年11月13日12時50│甲○○犯施用第一級│
│    │11日20時│區○○○路│摻入香菸內│分許，在高雄市鼓山區│毒品罪，累犯，處有│
│    │時許    │943號5樓之│點燃之方式│九如四路943號 前，因│期徒刑拾月。      │
│    │        │租屋處    │施用第一級│行跡可疑為警盤查，經│                  │
│    │        │          │毒品海洛因│徵得其同意採集尿液送│                  │
│    │        │          │1 次      │驗，檢驗結果呈安非他│                  │
│    │        │          │          │命、甲基安非他命及嗎│                  │
│    │        │          │          │啡陽性反應。        │                  │
├──┼────┼─────┼─────┼──────────┼─────────┤
│ 2  │98年11月│同上      │以將甲基安│同上                │甲○○犯施用第二級│
│    │11日21時│          │非他命置於│                    │毒品罪，累犯，處有│
│    │時至22時│          │玻璃球吸食│                    │期徒刑伍月。      │
│    │許      │          │器內用火燒│                    │                  │
│    │        │          │烤產生煙霧│                    │                  │
│    │        │          │吸食之方式│                    │                  │
│    │        │          │施用第二級│                    │                  │
│    │        │          │毒品甲基安│                    │                  │
│    │        │          │非他命1 次│                    │                  │
├──┼────┼─────┼─────┼──────────┼─────────┤
│ 3  │98年12月│同上      │以將海洛因│於98年12月9 日21時20│甲○○犯施用第一級│
│    │9 日13時│          │摻入香菸內│分許，在高雄市三民區│毒品罪，累犯，處有│
│    │許      │          │點燃之方式│十全路與漢口街交岔口│期徒刑拾月。扣案之│
│    │        │          │施用第一級│，因形跡可疑為警盤查│第一級毒品海洛因貳│
│    │        │          │毒品海洛因│，當場扣得其所有之第│包（驗前淨重分別為│
│    │        │          │1 次      │一級毒品海洛因2 包（│零點零肆貳公克、零│
│    │        │          │          │驗前淨重分別為0.042 │點肆肆公克，驗後│
│    │        │          │          │公克、0.443 公克，驗│淨重分別為零點零│
│    │        │          │          │後淨重分別為0.032 公│貳公克、零點肆│
│    │        │          │          │克、0.433 公克），並│公克）均沒收銷燬之│
│    │        │          │          │徵得其同意採集尿液送│。                │
│    │        │          │          │驗，檢驗結果確呈安非│                  │
│    │        │          │          │他命、甲基安非他命及│                  │
│    │        │          │          │嗎啡陽性反應。      │                  │
├──┼────┼─────┼─────┼──────────┼─────────┤
│ 4  │98年12月│同上      │以將甲基安│同上                │甲○○犯施用第二級│
│    │9 日14時│          │非他命置於│                    │毒品罪，累犯，處有│
│    │至15時許│          │玻璃球吸食│                    │期徒刑伍月。      │
│    │        │          │器內用火燒│                    │                  │
│    │        │          │烤產生煙霧│                    │                  │
│    │        │          │吸食之方式│                    │                  │
│    │        │          │施用第二級│                    │                  │
│    │        │          │毒品甲基安│                    │                  │
│    │        │          │非他命1 次│                    │                  │
└──┴────┴─────┴─────┴──────────┴─────────┘

司法院資訊處製作；財團法人民間司法改革基金會備份。
